臺灣基隆地方法院民事裁定  
109年度消債更字第71號
聲  請  人  陳德財
代  理  人  郭淳頤律師（法扶律師）
上列當事人因消費者債務清理聲請更生事件，本院裁定如下：
    主  文
聲請人陳德財自中華民國一百零九年十一月二日下午五時起開始
更生程序。
命司法事務官進行本件更生程序。
    理  由
一、按為使負債務之消費者得依消費者債務清理條例（下稱債清
    條例）所定程序清理債務，以調整其與債權人及其他利害關
    係人之權利義務關係，保障債權人之公平受償，謀求消費者
    經濟生活之更生及社會經濟之健全發展，特制定債清條例（
    參見債清條例第1 條）。次按債務人不能清償債務或有不能
    清償之虞者，得依債清條例所定更生或清算程序，清理其債
    務；債務人無擔保或無優先權之「本金及利息」債務總額未
    逾新臺幣（下同）12,000,000元者，於法院裁定開始清算程
    序或宣告破產前，得向法院聲請更生；債務人對於金融機構
    負債務者，在聲請更生或清算前，應向最大債權金融機構請
    求協商債務清償方案，或向其住、居所地之法院或鄉、鎮、
    市、區調解委員會聲請債務清理之調解；自債務人提出協商
    請求之翌日起，逾30日不開始協商，或自開始協商之翌日起
    逾90日協商不成立，債務人得逕向法院聲請更生或清算，債
    清條例第3 條、第42條第1 項、第151 條第1 項、第153 條
    定有明文。而依債清條例第2 條第1 項、第2 項規定，債清
    條例所稱消費者，指五年內未從事營業活動或從事營業額平
    均每月200,000 元以下之小規模營業活動之自然人。準此，
    五年內未從事營業活動或從事營業額平均每月200,000 元以
    下之小規模營業活動之自然人，倘有不能清償債務或有不能
    清償債務之虞，且客觀上並無濫用更生或清算程序之情事者
    ，自應使其藉由債清條例所定程序清理債務。第按法院開始
    更生程序之裁定，應載明其年、月、日、時，並即時發生效
    力；法院開始更生或清算程序後，得命司法事務官進行更生
    或清算程序，必要時得選任律師、會計師或其他適當之自然
    人或法人一人為監督人或管理人，債清條例第45條第1 項、
    第16條第1 項規定甚明。
二、聲請意旨略以：聲請人即債務人前固曾向本院聲請債務清理
    之調解（本院民國109 年度司消債調字第82號），嗣後協商
    無果。茲聲請人工作不穩定，有不能清償債務之情事，且未
    經法院裁定開始清算程序或宣告破產，爰依法向本院聲請更
    生等語。
三、經查：
  ㈠聲請人於本件聲請前五年俱未從事營業活動，復未經法院裁
    定開始清算程序或宣告破產，尤以本件無擔保或無優先權之
    債務總額未逾12,000,000元，且其雖向本院聲請債務清理之
    調解（本院109 年度司消債調字第82號），然則協商無果等
    情節，業據提出與其主張相符之財產及收入狀況說明書、債
    權人清冊、財團法人金融聯合徵信中心當事人綜合信用報告
    ─債務清理條例前置協商專用債權人清冊、107、108年度綜
    合所得稅各類所得資料清單、全國財產稅總歸戶財產查詢清
    單、勞工保險被保險人投保資料表等件為證，並據本院職權
    調取109 年度司消債調字第82號消費者債務清理調解事件案
    卷核閱無訛，堪信為真實。從而，本件聲請首即核與債清條
    例第2條第1項、第3條、第42條第1 項、第151條之程序要件
    相符；準此，本院所應次予評估者，當屬衡諸聲請人目前之
    全部收支暨其財產狀況，聲請人究否已不能維持人性尊嚴之
    最低生活條件，而有「不能清償債務或有不能清償之虞」等
    情形。
  ㈡聲請人現今究否不能維持人性尊嚴之最低生活條件，而有「
    不能清償債務或有不能清償之虞」等情形：
  1.本件聲請人無擔保或無優先權之「本金及利息債務」，累計
    已達578,425 元，此有財團法人金融聯合徵信中心當事人綜
    合信用報告─債務清理條例前置協商專用債權人清冊、債權
    人清冊在卷可稽，是本件聲請人無擔保或無優先權之債務未
    逾12,000,000元，自堪認定。
  2.聲請人現今為基隆市○○區○○路0巷0號房屋之共有人，且為CU
    -6532號汽車之所有人，此雖有全國財產總歸戶財產查詢清
    單在卷可佐，然該不動產非可供立即變現換價，其所有之前
    揭車輛為西元1997年份，迄今已有23年之車齡，殘餘價值不
    多，均無從供以抵償前揭債務，堪可認定。
  3.聲請人主張其現今工作收入每月大約10,000元；而本院參酌
    聲請人提出之107、108年度綜合所得稅各類所得資料清單，
    亦難認聲請人有何短報其工作收入之情事。故本院乃逕依聲
    請人陳報之工作收入（10,000元），作為衡量聲請人現今是
    否業已入不敷出之基準。
  4.債清條例第64條之2第1項規定，「債務人必要生活費用，以
    最近一年衛生福利部或直轄市政府所公告當地區每人每月最
    低生活費一點二倍定之」，而衛生福利部公告之109 年度臺
    灣省每人每月最低生活費則係12,388元，依此計算，聲請人
    每月必要生活費用為14,866元（計算式：12,388元×1.2倍＝1
    4,866元，小數點以下四捨五入），故聲請人每月必要性支
    出總計14,866元。
  5.承前，聲請人無擔保或無優先權之本金及利息、違約金債務
    ，累計已達578,425 元，且就令暫置迄今仍不斷衍生累增之
    利息數額不論，因聲請人每月必要性支出（14,866元）已逾
    其每月所得支配之工作收入（10,00 元），故聲請人客觀上
    顯然已無清償旨揭債務之餘裕，互核勾稽上情以觀，堪認聲
    請人客觀上確有不能清償債務之虞，而有藉助更生制度調整
    其與債權人間之權利義務關係俾重建其經濟生活之必要。
四、綜上所述，聲請人為五年內俱未從事營業活動之一般消費者
    ，復未經法院裁定開始清算程序或宣告破產，尤以本件無擔
    保或無優先權之「本金及利息債務」總額未逾12,000,000元
    ，且雖曾向本院聲請債務清理之調解而協商不成（本院 109
    年度司消債調字第82號），此外，衡諸聲請人目前之全部收
    支暨其財產狀況，聲請人已不能維持人性尊嚴之最低生活條
    件，而有不能清償債務之虞，兼之本件查無債清條例第6 條
    第3項、第8條或第46條各款所定應駁回更生聲請之事由存在
    ，則債務人聲請更生，自屬有據，並應准許。又債務人於更
    生程序開始後，應另行提出足以為債權人會議可決或經法院
    認為公允之更生方案以供採擇，俾免更生程序進行至應行清
    算之程度（債清條例第61條規定參看），而本院司法事務官
    於進行更生程序、協助債務人提出更生方案時，亦應注意酌
    留債務人生活上應變所需之費用，並依社會常情衡量債務人
    之償債能力，依此協助債務人擬定公允之更生方案，期與債
    清條例重建債務人經濟生活之立法目的相合。
五、依債清條例第45條第1 項、第16條第1 項，裁定如主文。
中　　華　　民　　國　 109　　年　　10　　月　　30　　日
                  民事庭法  官  周裕暐
以上正本係照原本作成。
本件裁定不得抗告。
中　　華　　民　　國　 109　　年　　10　　月　　30　　日
                        書記官  謝佳妮